臺灣臺北地方法院民事判決  
109年度家繼訴字第123號
原      告  郭乃維  


訴訟代理人  官朝永律師
被      告  郭秋陽  

            郭秋明  
            李郭玉華

            郭玉惠  

            郭玉季  

            郭乃瑜  

兼  共  同
訴訟代理人  郭樹春  

被      告  郭樹林  
上列當事人間請求分割遺產事件，本院於民國110年12月24日言
詞辯論終結，判決如下：
    主      文
一、兩造就附表一所示遺產項目欄被繼承人郭復聯之遺產，分割
    如附表一分割方法欄所示。
二、訴訟費用由兩造依附表二應繼分比例負擔。
    事實及理由
壹、程序事項：
　　本件被告郭樹林經合法通知，未於言詞辯論期日到場，核無
    民事訴訟法第386條各款所列情形，依家事事件法第51條準
    用民事訴訟法第385條第1項前段規定，依原告之聲請而為判
    決。
貳、實體事項：　　
一、原告起訴主張：
  ㈠被繼承人郭復聯於民國109年3月4日死亡，所遺財產如附表一
    所示，兩造為其全體繼承人，應繼分如附表二所示；附表一
    編號3、4兩筆元大銀行美金存款共計125,127.37元，其中12
    4,929.61元係被繼承人死亡前5年內繼承之財產，已繳納遺
    產稅，依遺產及贈與稅法第16條第10款規定不計入遺產總額
    ，所餘美金197.76元已列入遺產總額申報，另被繼承人死亡
    前於108、109年度總共贈與440萬元，非屬遺產分配範圍，
    然依遺產及贈與稅法仍應計入遺產總額課徵遺產稅，業依財
    政部臺北國稅局核定通知書繳清遺產稅，有財政部臺北國稅
    局遺產稅繳清證明書為證。被繼承人所遺不動產已於109年5
    月13日辦理繼承登記為公同共有、銀行存款部分則領有餘額
    證明及存款證明，因兩造間公同共有之土地並無不能分割之
    情形，亦無不能分割之約定，然迄今無法協議分割，爰依民
    法第1164條規定訴請分割遺產，附表一編號1、2之不動產以
    原物分配方式分配予兩造，兩造各依應繼分比例分別共有，
    附表一編號3、4、5、6之存款則依兩造應繼分比例分配。
  ㈡並聲明：1.兩造公同共有被繼承人郭復聯如附表一所示之遺
    產准予分割，分割方式依附表一原告主張分割方式欄為分割
    。2.訴訟費用依附表二所示應繼分比例負擔。
二、被告郭秋明、郭秋陽、郭樹明、李郭玉滑、郭玉惠、郭玉季
    、郭乃瑜則辯以：
  ㈠對於附表一遺產列表之項目不爭執、同意原告提出之分割方
    案；另附表一編號1之不動產目前由被告郭樹春居住，附表
    一編號2之不動產係靈骨塔殯葬用地。
  ㈡並聲明：同意原告之訴。
三、被告郭樹林經合法通知未到庭，亦未提出書狀作何聲明或陳
    述。
四、得心證之理由：
  ㈠原告主張之事實，有被繼承人除戶戶籍謄本、兩造戶籍謄本
    、繼承系統表、財政部臺北國稅局遺產稅繳清證明書、土地
    登記第一類謄本、建物登記第一類謄本、元大銀行存款餘額
    證明書、國泰世華銀行餘額證明書等件在卷可憑，堪信屬實
    。
　㈡按繼承人得隨時請求分割遺產。但法律另有規定或契約另有
    訂定者，不在此限；繼承人有數人時，在分割遺產前，各繼
    承人對於遺產全部為公同共有；公同共有物之分割，除法律
    另有規定外，準用關於共有物分割之規定；各共有人，除法
    令另有規定外，得隨時請求分割共有物，但因物之使用目的
    不能分割或契約訂有不分割之期限者，不在此限，民法第11
    64條、第1151條、第830條第2項、第823條第1項分別定有明
    文。
　㈢查系爭遺產並無不能分割之情形，亦無不分割之約定，兩造
    既不能協議分割，則原告請求裁判分割，於法自屬有據，又
    原告主張之分割方案即為依應繼分分割，應無顯失公平之情
    形，判決如主文第1項所示。
五、因共有物分割、經界或其他性質上類似之事件涉訟，由敗訴
    當事人負擔訴訟費用顯失公平者，法院得酌量情形，命勝訴
    之當事人負擔其一部，民事訴訟法第80條之1定有明文。本
    件分割遺產之訴，係固有必要共同訴訟，兩造間本可互換地
    位，且兩造均蒙其利，本院認訴訟費用由兩造依應繼分比例
    負擔，較為公平，爰諭知如主文第2項所示。
六、本件事證已臻明確，兩造其餘攻擊防禦方法及訴訟資料，與
    判決結果不生影響，爰不一一論列，附此敘明。　　
七、訴訟費用分擔之依據：家事事件法第51條、民事訴訟法第80
    條之1、第85條第1項但書。
中　　華　　民　　國　　111 　年　　 1　　月　　14    日
                      家事法庭  法  官  陳伯均　　
以上正本係照原本作成。
如對本判決上訴，須於判決送達後20日內向本院提出上訴狀。如
委任律師提起上訴者，應一併繳納上訴審裁判費。
中　　華　　民　　國　　111 　年　　1 　　月　　14　　日
                                書記官  劉文松
附表一：
編號 種類 遺產項目 內容 原告主張分割方法 分割方法 1 土地 臺北市○○區○○段○○段00地號 權利範圍57/10,000 依附表二所示應繼分比例分配。                       由兩造依附表二所示應繼分比例分割為分別共有。  土地 臺北市○○區○○段○○段0000地號 權利範圍57/10,000    土地 臺北市○○區○○段○○段0000地號 權利範圍57/10,000    土地 臺北市○○區○○段○○段00地號 權利範圍57/10,000    建物 臺北市○○區○○段○○段0000○號 (門牌號碼臺北市○○區○○○路0段000○0號3樓) 權利範圍全部   2 土地 新北市○○區○○段○○○○段000000地號 權利範圍公同共有6/100,000（依登記謄本所載）    建物 新北市○○區○○段○○○○段00○號 (門牌號碼新北市○○區○○○00○0號3樓) 權利範圍公同共有2/6,000（依登記謄本所載）   3 存款 元大銀行外匯定存 (帳號：0000000000000000) 美金124,900元及其孳息   由兩造按附表二應繼分比例分配。       4 存款 元大銀行外匯活存 (帳號：0000000000000) 美金227.37元及其孳息   5 存款 元大銀行綜合活存(帳號0000000000000000) 新臺幣4,129,996元及其孳息    6 存款 國泰世華銀行忠孝分行證券活存 (帳號000000000000) 新臺幣26元及其孳息   

附表二：兩造應繼分比例
編號 姓名 應繼分比例 1 郭乃維 1/16 2 郭乃瑜 1/16 3 郭秋明 1/8 4 郭秋陽 1/8 5 郭樹春 1/8 6 郭樹林 1/8 7 李郭玉華 1/8 8 郭玉惠 1/8 9 郭玉季 1/8